【裁判字號】    90,易,1233
【裁判日期】    901115
【裁判案由】    詐欺
【裁判全文】
臺灣臺中地方法院刑事判決                          九十年度易字第一二三三號
    公  訴  人  臺灣台中地方法院檢察署檢察官
    被      告  甲○○
右列被告因詐欺案件，經檢察官提起公訴（九十年度偵字第四一五四號），本院判決
如左：
    主  文
甲○○意圖為自己不法之所有，以詐術使人將本人之物交付未遂，處有期徒刑肆月，
如易科罰金，以參佰元折算壹日。
    事  實
一、甲○○前曾於民國八十九年十一月間犯竊盜罪，經臺灣南投地方法院判處有期徒
    刑三月，緩刑四年確定，現仍在緩刑中。甲○○於八十九年七月三日晚間八時許
    ，在台中市○○○路之廣擎天大樓地下室，拾獲乙○○所遺失之皮包一個（內有
    健保卡、學生證、汽車及機車駕駛執照、身分證、台新銀行信用卡、華南銀行提
    款卡、機車行車執照、汽車保險卡等物，於八十九年六月九日午後，在台中市○
    ○○路與五權三街口附近遺失），竟意圖為自己不法之所有，將之據為己有，進
    而又基於意圖為自己不法所有之犯意，於翌日即八十九年七月四日晚間十時許，
    至台中縣大里市青年中學附近之「長春加油站」，持上述所拾得據為己有之台新
    銀行信用卡，欲以刷卡消費之欺瞞方式，給付其添加之新台幣（下同）五百元油
    資，嗣因該張信用卡已因遺失被停卡，無法取得授權碼，致未得逞。迨至八十九
    年七月十一日清晨六時三十分許，甲○○在台中市○○路一九八號前為警查獲涉
    嫌施用毒品（由檢察官另案偵辦），並在其皮包內起出洪淑莉所有之健保卡、學
    生證、汽車及機車駕駛執照等各一件，始查悉上情。
二、案經台中巿警察局第二分局報請臺灣台中地方法院檢察署檢察官偵查起訴。
    理  由
一、訊據被告甲○○矢口否認右開犯行，辯稱其與友人曾志銘於八十九年七月三日晚
    間八時許，閒逛台中市○○○路之廣擎天大樓地下室，由曾志銘拾獲該只皮包，
    而託其保管，且亦係曾志銘欲持拾獲之台新銀行信用卡刷卡加油，其雖有保管前
    開遺失物，但絕無據為己有之意云云。經查：
    (一)被害人乙○○於八十九年六月九日午後，在台中市○○○路與五權三街口附近
      遺失皮包一個，內有健保卡、學生證、汽車及機車駕駛執照、身分證、台新銀
      行信用卡、華南銀行提款卡、機車行車執照、汽車保險卡等物；及警方於八十
      九年七月十一日清晨六時三十分許，在台中市○○路一九八號前查獲被告，所
      起出之健保卡、學生證、汽車及機車駕駛執照等各一件，即為其上述遺失之物
      品等情節，業據其指訴甚明在卷，並有搜索扣押證明筆錄、贓物認領保管單各
      一紙附卷可憑，是被害人乙○○遺失之物確實在被告之持有中。
    (二)又被告於警訊時自白其拾獲乙○○之皮包後，擬利用其中之證件申請信用卡使
      用，並於前開時地刷卡加油未果後，丟棄該張台新銀行信用卡，另將身分證及
      提款卡一併丟棄等語，此有其警訊筆錄在卷可稽（見偵查卷第十頁）。
    (三)被告雖辯稱拾獲該只皮包及持卡加油者，均為曾志銘。惟證人曾志銘於檢察官
      訊問時供稱：其與被告一同發現該只皮包，但為被告拾獲，並取走皮包內之物
      ，並有與被告前去大里巿「長春加油站」加油，因無錢給付油資，而將其身分
      證質押在加油站等語（見偵查卷第四二頁背面）。雙方縱各執一詞，然被告於
      警訊時自白曾持拾獲之台新銀行信用卡刷卡加油未果乙事，顯屬事實。而被告
      自八十九年七月三日晚間八時許，發現被害人之遺失物時起，即持有至同年七
      月十一日清晨六時三十分許，為警查獲時止，已見前述。衡諸常情，證人曾志
      銘之供述，顯較可採。
    (四)被告拾獲被害人之遺失物後，隨即於翌日晚間十時許，以拾獲之台新銀行信用
      卡，欲刷卡欺瞞他人，詐取免費之汽油，足見其將遺失物據為己有及意圖為自
      己不法所有之犯意。故本件事證明確，被告侵占遺失物進而用以詐欺取財未遂
      等犯行，足可認定，所辯均為證人曾志銘所為，及其並無犯意云云，皆不足採
      。
二、核被告甲○○所為，係犯刑法第三百三十七條之侵占遺失物罪及同法第三百三十
    九條第三項、第一項之詐欺取財未遂罪。所犯二罪間，有方法、目的之牽連關係
    ，為牽連犯，依刑法第五十五條，應從較重之詐欺取財未遂罪處斷。被告已著手
    詐欺行為之實施，未生取得財物之結果，為未遂犯，爰依刑法第二十六條前段之
    規定，按既遂犯之刑度減輕其刑。爰審酌被告雖為害非巨，但心術不正，偶然拾
    獲他人之證件、財物後，即構思其他犯罪計劃，若不予相當之懲罰，勢不足以衡
    平、矯治其惡性，及其犯罪之動機、目的、手段、方法、犯後態度等一切情狀，
    量處如主文所示之刑。末按被告行為後，刑法第四十一條業經於九十年一月十日
    修正，依修正後該條第一項前段之規定，犯最重本刑為五年以下有期徒刑以下之
    刑之罪，而受六個月以下有期徒刑或拘役之宣告，因身體、教育、職業、家庭之
    關係或其他正當事由，執行顯有困難者，得以一元以上三元以下折算一日，易科
    罰金；此較諸修正前刑法第四十一條，以新法之規定有利於被告，爰依刑法第二
    條第一項前段，就上開所宣告之刑，依修正後刑法第四十一條第一項前段，並諭
    知易科罰金之折算標準。
據上論斷，應依刑事訴訟法第二百九十九條第一項前段，刑法第三百三十七條、第三
百三十九條第三項、第一項、第二十六條前段、第五十五條、修正後第四十一條第一
項前段，罰金罰鍰提高標準條例第一條前段、第二條，判決如主文。
中      華      民      國      九十      年      十一    月    十五    日
                                        法  官  莊  深  淵
右正本證明與原本無異。
如不服本判決，應於送達後十日內向本院提出上訴狀（須附繕本），上訴於台灣高等
法院台中分院。
                                        書記官
中      華      民      國      九十      年      十一    月    十五    日
附錄論罪科刑法條
刑法第三百三十七條：
意圖為自己或第三人不法之所有，而侵占遺失物、漂流物或其他離本人所持有之物者
，處五百元以下罰金。
刑法第三百三十九條
意圖為自己或第三人不法之所有，以詐術使人將本人或第三人之物交付者，處五年以
下有期徒刑、拘役或科或併科一千元以下罰金。
以前項方法得財產上不法之利益或使第三人得之者，亦同。
前二項之未遂犯罰之。


司法院資訊處製作；財團法人民間司法改革基金會備份。
